# 子公司存在商誉的情况下，部分处置子公司股权但不丧失控制权的合并处理

提问人：衣志坤 时间：2021-12-09 14:50:53
陈老师，请教个财务报表的合并问题
假设： 1 、甲公司 2019 年 12 月 31 日收购乙公司80%的股权，收购价款 1100 万元 2 、 2019 年 12 月 31 日，乙公司可辨认净资产公允价值 1000 万元，均为实收资本 3 、 2020 年 6 月 30 日，甲公司向第三方转让乙公司20%的股权，转让价款 275 万元 4 、 2020 年1-6月，乙公司未发现任何业务，其期末持续计算的净资产为 1000 万元，均为实收资本
2020 年 6 月 30 日，合并抵销处理的以下两种处理方法：处理方法 1 ：借：实收资本 1000 商誉 300 贷：长期股权投资 825[1100-1100×(20%÷80%)] 少数股东权益 475 经该种方法合并抵销后，转让20%股权的价款 275 万元，与20%股权对应的子公司持续计算的净资产份额 200 万元，差额 75 万元（即处置的20%股权所包含的商誉），全部计入少数股东权益。此种处理方法无处置损益，与实际情况相符，此种处理方法存在一个问题，即合并抵销分录的少数股东权益金额与少数股东持有子公司净资产的份额不匹配处理方法 2 ：借：实收资本 1000 商誉300 贷：长期股权投资 825[1100-1100×(20%÷80%)] 少数股东权益 400 资本公积 75 经该种方法合并抵销后，转让20%股权的价款 275 万元，与20%股权对应的子公司持续计算的净资产份额 200 万元，差额 75 万元（即处置的20%股权所包含的商誉），全部计入资本公积。此种处理方法出现 75 万元的处置收益，与实际情况不符以上两种处理方法，哪种符合规定？或者说哪种方法更合理？如果两种处理方法都不准确，应如何进行处理？谢谢

回答人：chenyiwei
应采用主帖中的处理方法 1 。
《监管规则适用指引——会计类第 1 号》之“1-11 不丧失控制权情况下处置子公司部分股权计算子公司净资产份额时如何考虑商誉”：
母公司在不丧失控制权情况下处置子公司部分股权时，在合并财务报表中，处置价款与处置股权相对应的子公司净资产份额之间的差额，应当调整资本公积（资本公积不足冲减的，调整留存收益）。
监管实践发现，部分公司对于上述情形下确定子公司净资产份额时如何考虑商誉存在分歧。现就该事项的会计处理意见如下：
母公司不丧失控制权情况下处置子公司部分股权时，在合并财务报表中，可以把子公司净资产分为两部分，一是归属于母公司的所有者权益（包含子公司净资产和商誉），二是少数股东权益（包含子公司净资产，但不包含商誉）。母公司购买或出售子公司部分股权时，为两类所有者之间的交易。当母公司购买少数股权时，按比例把少数股东权益（包含子公司净资产，但不包含商誉）的账面价值调整至归属于母公司的所有者权益。反之，当母公司出售部分股权时，按比例把归属于母公司的所有者权益（包含子公司净资产和商誉）的账面价值调整至少数股东权益。
值得注意的是，母公司不丧失控制权情况下处置子公司部分股权时，不应终止确认所处置股权对应的商誉。